【裁判字號】    89,訴,245
【裁判日期】    890830
【裁判案由】    清償借款
【裁判全文】
臺灣苗栗地方法院民事判決  八十九年度訴字第二四五號
    原      告  彰化商業銀行股份有限公司
    法定代理人  丙○○
    訴訟代理人  甲○○
    被      告  乙○○
右當事人間請求清償借款事件，本院判決如左：
    主      文
被告應給付原告新台幣捌拾伍萬陸仟零捌元，及自民國八十八年一月十五日起至清償
日止，按週年利率百分之九點三四計算之利息，並自民國八十八年二月十五日起至清
償日止，逾期超過六個月以上部分，按上開利率百分之二十計算之違約金。
訴訟費用由被告負擔。
    事      實
甲、原告方面：
一、聲明：求為判決如主文所示。
二、陳述：
    訴外人李敏雀於民國八十一年五月九日邀同被告為連帶保證人，向原告借款新台
    幣（下同）一百十萬元，借款期限自八十二年五月九日起至一０一年五月九日止
    ，約定利息按週年利率百分之八．七計算，並約定應按月攤還本息，如未按期清
    償即喪失期限利益視為全部到期，逾期六個月以內應按約定利率百分之十，逾期
    超過六個月部分按約定利率百分之二十計付違約金。詎訴外人李敏雀自八十七年
    五月十日起即未按時繳付本息，現尚積欠本金八十五萬六千零八元迄未清償，迭
    經催討均未獲置理，爰依消費借貸及連帶保證之法律關係，訴請被告給付上開金
    額之本金及按約定利率計算之利息與違約金。
三、證據：提出借據、台灣桃園地方法院民事執行處桃院丁民執四字第一六七二八號
    通知書及台灣桃園地方法院裁定確定確明書各一件為證。
乙、被告方面：
一、聲明：求為判決駁回原告之訴。
二、陳述：
    其確有擔任訴外人李敏雀之保證人向原告借款，對於原告主張之借款事實並不爭
    執，惟依民法第七百四十五條規定，債權人之原告未就主債務人李敏雀之財產強
    制執行無效果前，其得拒絕清償保證債務，又債權人拋棄為其債權擔保之物權，
    保證人就債權人所拋棄權利之限度內，免其責任，此為民法第七百五十一條所明
    定，茲因債權人之原告拋棄訴外人李敏雀所提供之擔保物，則其就原告所拋棄權
    利之限度內，亦同免其責任。
    理      由
一、本件原告起訴主張訴外人李敏雀於八十一年五月九日邀同被告為連帶保證人，向
    原告借款一百十萬元，借款期限自八十二年五月九日起至一０一年五月九日止，
    約定利息按週年利率百分之八．七計算，並約定應按月攤還本息，如未按期清償
    即喪失期限利益視為全部到期，逾期六個月以內應按約定利率百分之十，逾期超
    過六個月部分按約定利率百分之二十計付違約金。詎訴外人李敏雀自八十七年五
    月十日起即未按時繳付本息，現尚積欠本金八十五萬六千零八元迄未清償之事實
    ，業據其提出與所述相符之提出借據一件為證。至被告雖辯稱其僅為本件借款之
    普通保證人，則原告未就主債務人李敏雀之財產強制執行無效果前，其得拒絕清
    償保證債務云云。惟查，被告係本件借款債務之連帶保證人而非普通保證人，此
    觀之被告所不爭親筆簽名之借據自明，參以，被告係四十五年一月十二日出生，
    於受邀擔任本件連帶保證人之際已三十六餘歲，又其自承學歷為高中畢業，且從
    事外務工作，則其既非目不識丁之士，復有相當之智識及社會經驗，衡情斷無未
    悉擔任連帶保證人之法律效果。次按保證債務之所謂連帶，係指保證人與主債務
    人負同一債務，對於債權人各負全部給付之責任者而言，此就民法第二百七十二
    條第一項規定連帶債務之文義參照觀之甚明，故連帶保證與普通保證不同，縱使
    無民法第七百四十六條所揭之情形，亦不得主張同法第七百四十五條關於檢索抗
    辯之權利，最高法院著有四十五年度台上字第一四二六號判例參照。經查，被告
    既係本件借款之連帶保證人，揆諸前開說明，對上開借款即應負連帶保證之清償
    責任，是其前揭所辯尚非足取，堪認原告前開主張為真實。
二、至被告雖另抗辯原告既已拋棄對訴外人李敏雀所提供之擔保物，則其就原告所拋
    棄權利之限度內，亦同免責任云云，惟此已為原告所否認。按當事人主張有利於
    己之事實者，就其事實有舉證之責任，民事訴訟法第二百七十七條定有明文。次
    按原告對於自己主張之事實已盡證明之責後，被告對其主張，如抗辯其不實並提
    出反對之主張者，則被告對其反對之主張，亦應負證明之責，此為舉證責任分擔
    之原則，最高法院著有十八年上字第二八五五號判例足資參照。經查，被告就原
    告業已拋棄對訴外人李敏雀所提供之擔保物云云，並未能舉證以實其說，則其此
    部分所辯亦非足採。
三、從而，原告依消費借貸及連帶保證之法律關係，訴請被告應給付原告所欠之本金
    金額及自遲延清償日起按借款約定利率計算之利息與違約金，於法自無不合，所
    訴應予准許。至兩造其餘主張陳述及所提之證據，經審酌與本件判決不生影響，
    無一一論述之必要，附此敘明。
據上論結，本件原告之訴為有理由，依民事訴訟法第七十八條，判決如主文。
中      華      民      國    八十九    年      八      月     三十     日
                                  臺灣苗栗地方法院民事庭
~B法      官  高  敏  俐
右為正本係照原本作成。
如對本判決上訴，須於判決送達後廿日內向本院提出上訴狀。
~B法院書記官  陳  蕙  楠
中      華      民      國    八十九    年      八      月     三十     日


司法院資訊處製作；財團法人民間司法改革基金會備份。
